臺灣臺北地方法院刑事判決　　　　　　　　　　　　　九十年度簡上字第二六四號
　　上　訴　人　臺灣臺北地方法院檢察署檢察官
　　被　　　告　丙○○　男　三.
右列上訴人因被告家庭暴力防治法案件，不服本院民國九十年六月二十九日九十年度
簡字第二０九五號第一審判決（台灣台北地方法院檢察署檢察官聲請簡易判決處刑書
案號：九十年度偵字第八九六六號），提起上訴，及移送併案審理（台灣板橋地方法
院檢察署八十九年度偵緝字第一七七八號、第一七七九號、九十年度偵字第八三０七
號、台灣台北地方法院檢察署九十一年度偵字第一二０八八號、第一三七四六號、第
一四三四九號），本院合議庭判決如左：
    主  文
上訴駁回。
    事  實
一、丙○○與丁○係夫妻關係，為家庭暴力防治法第三條所稱之家庭成員，丙○○明
    知丁○因不堪其實施家庭暴力，而先後向台灣板橋地方法院聲請民事暫時保護令
    及民事通常保護令，經台灣板橋地方法院分別於民國八十九年八月十六日及八十
    九年八月三十日以八十九年暫家護字第三四六號及八十九年度家護字第五一二號
    裁定核發民事暫時保護令及民事通常保護令，其內容均為令丙○○不得對丁○實
    施身體或精神上不法侵害之行為、不得直接或間接對丁○為騷擾之聯絡行為，並
    分別於八十九年八月二十八日及八十九年九月八日由台北市縣警察局三重分局在
    丙○○在場之情況下執行前開保護令。詎丙○○明知上開保護令內容，其為知悉
    丁○之確實住居所，竟於九十年四月九日十九時許，違反前開保護令之規定，自
    其母乙○○○位於台北市○○區○○街一段二六巷二六弄一一號二樓之住處跟蹤
    丁○及其子張振東，迄至同日二十二時許，在台北縣新店市大坪林捷運站前，因
    丁○發覺上情而欲搭乘計程車離去，其即上前立於車門口阻止車門關閉以攔阻計
    程車行駛，並對丁○加以嘲笑、責罵，藉以實施精神上不法侵害之家庭暴力及直
    接騷擾之行為，嗣經警據報前往處理而查知上情。
二、案經丁○訴由台北縣警察局新店分局報請台灣台北地方法院檢察署檢察官聲請簡
    易判決處刑。
    理  由
一、訊據被告丙○○固不否認有於前揭時地攔阻被害人丁○所搭乘之計程車等事實，
    然矢口否認有何違反家庭暴力防治法之行為，辯稱：當日並未責罵被害人丁○，
    且無惡意騷擾之行為云云。經查：右揭犯罪事實，業據證人即其母乙○○○及現
    場處理員警戊○○於偵審中證述在卷，核與被害人丁○於警訊及偵查中所指述之
    情節相符；而證人戊○○與被告丙○○間素不相識，當無無端構陷而自陷偽證刑
    責追訴之理，足見證人戊○○所稱被告丙○○於當日確曾對被害人丁○為嘲笑、
    責罵之行為，應屬可採。又被害人丁○因不堪被告丙○○實施家庭暴力而先後向
    台灣板橋地方法院聲請民事暫時保護令及民事通常保護令，經台灣板橋地方法院
    於八十九年八月十六日及八十九年八月三十日以八十九年暫家護字第三四六號及
    八十九年度家護字第五一二號裁定核發民事暫時保護令及通常保護令，其內容為
    令被告丙○○不得對被害人丁○實施身體或精神上不法侵害之行為、不得直接或
    間接對被害人丁○為騷擾之聯絡行為，並分別於八十九年八月二十八日及八十九
    年九月八日由台北市縣警察局三重分局在被告丙○○在場之情況下執行前開保護
    令等事實，業經本院依職權調閱上開卷宗查明無訛，並有台灣板橋地方法院八十
    九年暫家護字第三四六號民事暫時保護令及八十九年度家護字第五一二號民事通
    常保護令影本各一份、台北縣警察局三重分局保護令執行紀錄表各一紙在卷可稽
    。按家庭暴力防治法所稱之「家庭暴力」，係指家庭成員間實施身體或精神上不
    法侵害之行為；而該法所稱之「騷擾」，係指任何打擾、警告、嘲弄或辱罵他人
    之言語、動作或製造使人心生畏怖情境之行為，家庭暴力防治法第二條第一項及
    第三項分別定有明文。是被告丙○○明知上開保護令之內容，竟仍違反該保護令
    之規定，而於前開處所攔阻被害人丁○所搭乘之計程車行駛，並對之為嘲笑、責
    罵之行為，自難謂非屬家庭暴力及騷擾行為。是被告丙○○上開所辯，應屬事後
    卸責之詞，不足採信。本件事證明確，被告犯行洵堪認定，應予依法論科。
二、查被告丙○○係被害人丁○之配偶，為家庭暴力防治法第三條第一款之家庭成員
    。核被告丙○○違反台灣板橋地方法院令其不得對被害人丁○實施精神上不法侵
    害不得騷擾被害人丁○之民事暫時保護令及民事通常保護令之行為，係犯家庭暴
    力防治法第五十條第一款、第二款之違反保護令罪。又被告丙○○所為前開行為
    雖同時觸犯家庭暴力防治法第五十條第一款、第二款之規定，然家庭暴力防治法
    第五十條所列各款，僅行為之態樣有所不同，而所犯仍為構成要件相同之罪名，
    自應以一罪論。聲請意旨漏未引用家庭暴力防治法第五十條第二款，自應予以補
    充。又家庭暴力防治法第三十條第一項規定：「犯家庭暴力罪或違反保護令罪而
    受緩刑之宣告者，在緩刑期內應付保護管束。」，本件被告丙○○係因違反保護
    令罪而受緩刑之宣告，自應依家庭暴力防治法第三十條第一項之規定，併予宣告
    於緩刑期內付保護管束。原審認被告丙○○罪證明確，因而援引刑事訴訟法第四
    百四十九條第一項前段、第三項、第四百五十四條第二項，家庭暴力防治法第五
    十條第一款、第二款、第三十條第一項、刑法第十一條前段、第四十一條第一項
    前段、第七十四條第一款、罰金罰鍰提高標準條例第二條之規定，量處被告丙○
    ○拘役三十日，並諭知易科罰金之折算標準，緩刑二年，緩刑期內付保護管束，
    經核認事用法及量刑，均無不合，檢察官上訴意旨，徒以原審量刑過輕，指摘原
    判決不當，為無理由，應予駁回。
三、又台灣板橋地方法院檢察署八十九年度偵緝字第一七七八號、第一七七九號、九
    十年度偵字第八三０七號及台灣台北地方法院檢察署九十一年度偵字第一二０八
    八號、第一三七四六號、第一四三四九號移送併辦意旨另以：（一）被告丙○○
    基於概括傷害人身體之故意，先於八十八年四月十二日某時，在台北縣三重市○
    ○路○段九九巷二四弄十二號之住處，以柺杖毆打告訴人丁○，致告訴人丁○受
    有右臉頰、右臂瘀傷、左上臂紅腫、左手背、左前臂擦傷、右大腿、左大腿瘀傷
    及左膝、右膝瘀傷等傷害；又於八十九年六月二十七日凌晨三、四時許，在台南
    縣永康市○○路二二號十樓之三住處，徒手毆打告訴人丁○，致告訴人丁○受有
    右手肘及上臂瘀傷等傷害；另於八十九年七月十四日十四時三十分許，在台南縣
    永康市○○路二二號十樓之三住處，徒手及持電話簿毆打告訴人丁○，致告訴人
    丁○受有顏面瘀痕、右上臂與肘瘀青、擦傷及右膝瘀痕等傷害；（二）被告丙○
    ○於八十九年七月十四日十四時三十分許，在台南縣永康市○○路二二號十樓之
    三住處，以繩索綑綁告訴人丁○手腳，並以菜刀及美工刀等物剪破告訴人丁○全
    身衣物等方式，剝奪告訴人丁○之行動自由；復恫嚇告訴人丁○稱：如果你鬼，
    我就一刀捅死你，以及你跑我就殺你兒子等語，致使告訴人丁○因而心生畏懼，
    而遂行前開剝奪告訴人丁○之行動自由之目的；復於八十九年八月一日凌晨某時
    許，在上址手持菜刀，對告訴人丁○及其子揚言：你們活不成了等語，致使告訴
    人丁○因而心生畏懼；（三）被告丙○○於八十九年八月二十四日前往告訴人丁
    ○位於台北市○○街○段二六巷二六弄十一號二樓住處，基於毀損之故意，以腳
    踹告訴人丁○臥室房門，致使該門喪失通常效用，復於八十九年九月十日凌晨三
    時許，在台北縣三重市○○路○段九九巷二四弄十二號住處，因細故與告訴人丁
    ○發生爭執，竟將告訴人丁○拖至三樓房間床上，並以手掐住告訴人丁○脖子使
    其無法呼吸，復打開瓦斯桶恫嚇告訴人丁○稱：讓你死等語，嗣為被告丙○○之
    母察覺後報警處理；（四）被告丙○○於九十一年二月十二日凌晨零時五十分許
    電告告訴人丁○稱：「讓你居留證拿不到」、「我現在就在你住處的樓上」、「
    不要以為你是女人，張開腿給人弄就可以了」等語，藉以騷擾告訴人丁○；又於
    九十一年四月三日書寫內容略為：「戲子無情，婊子無義。而你嫁與我之前，並
    非戲子也不是婊子（我指的是以前，從民國九十年五月初，是不是婊子，就你我
    心照了‧‧‧」之信函寄送予告訴人丁○；另於九十一年五月三十一日以電話號
    碼0000000000號行動電話傳送內容為「叫你一聲王八蛋真不過分‧‧
    ‧」之簡訊予告訴人丁○，藉以騷擾告訴人丁○；（五）被告丙○○於九十年十
    月二十三日，偕同其父甲○○前往其子張振東所就讀位於台北市○○區○○街五
    號之台灣省婦女會附設托兒所，藉詞參觀托兒所之設備，進而騷擾張振東；又於
    九十一年三月二十八日，由其父親甲○○與其兄嫂林麗鳳，至張振東所就讀位於
    台北市○○區○○街二六巷二二弄二號之小牛頓托兒所，藉詞參訪托兒所小班之
    設備而探視張振東；另於九十一年五月二日，至其子張振東所就讀之小牛頓托兒
    所，藉口探視而騷擾張振東。因認被告丙○○就上開行為另涉有刑法第二百七十
    七條第一項之傷害罪、第三百零二條之剝奪他人行動自由罪、第三百零四條之強
    制罪、第三百零五條之恐嚇罪、第三百五十四條之毀損罪、家庭暴力防治法第五
    十條之違反保護令罪嫌。經查：被害人丁○曾先後向台灣板橋地方法院聲請民事
    暫時保護令及民事通常保護令，經台灣板橋地方法院於八十九年八月十六日及八
    十九年八月三十日以八十九年暫家護字第三四六號及八十九年度家護字第五一二
    號裁定核發民事暫時保護令及通常保護令，並分別於八十九年八月二十八日及八
    十九年九月八日由台北市縣警察局三重分局執行前開保護令乙情，已如前述，而
    前開移送併辦之（一）、（二）部分之犯罪時間均係於上開保護令核發之前，自
    難認有何違反保護令之行為，況其所涉犯係為傷害、剝奪他人行動自由及恐嚇罪
    嫌，顯與前開論罪科刑部分並無連續犯或牽連犯之裁判上一罪關係；而上開移送
    併辦之（三）、（四）、（五）部分雖涉有家庭暴力防治法第五十條之違反保護
    令罪嫌，然其犯罪時間分別係於八十九年八月二十四日、八十九年九月十日、九
    十年十月二十三日、九十一年二月十二日、九十一年三月二十八日、九十一年四
    月三日、九十一年五月二日、九十一年五月三十一日，核與本件之犯罪時間九十
    年四月九日相距均達半年之久，且其犯罪方法與前開論罪科刑部分之違反保護令
    犯行均不相同，參諸被告丙○○於本院九十一年十二月五日調查中供稱：「（問
    ：在八十九年九月十日你跟丁○發生衝突之後，為何在九十年四月九日到大坪林
    捷運站前攔阻丁○所搭乘的計程車？）因為我在丁○核發保護令之後，根據保護
    令我有探視權利，但是一直都沒辦法順利探視，我本來想請求法院強制執行探視
    權，因為他們告訴我必須要提供丁○的聯絡地址，所以我才會在九十年四月份攔
    阻丁○的計程車以瞭解他們的住所地。」、「（問：為何在九十年十月又開始用
    手機留言給她？）因為後來丁○打電話給我，雙方吵完架後，她把手機關掉，我
    沒辦跟他聯絡，所以我才用手機留言。」等語，並於本院九十一年十二月十九日
    審理中供稱：「（問：在九十年四月九日後有無再跟告訴人講話？）九十年四月
    九日主要是要告訴人的地址報給法院，後來另在十月份後再打電話跟告訴人聯繫
    。」等語，足見被告丙○○於本件行為前、後所為之前開違反保護令犯行，尚難
    認係基於概括犯意所為，自難謂與前開論罪科刑部分有何連續犯之裁判上一罪關
    係。綜上所述，前開移送併辦（一）至（五）部分既與本件論罪科刑部分難認有
    何連續犯或牽連犯之裁判上一罪關係，則該併辦之違反保護令等犯行自不生審判
    不可分之關係，是本件起訴之效力即不及於該移送併辦部分，且該併辦部分亦未
    據起訴，本院自不得併予審究，應退由原檢察官另行依法處理。
據上論斷，應依刑事訴訟法第四百五十五條之一第一項、第三項、第三百六十八條，
判決如主文。
本案經檢察官蔡秋明到庭執行職務。
中      華      民      國    九十一     年     十二    月    三十一    日
                                      臺灣臺北地方法院刑事第九庭
                                    審判長法  官    李英豪
                                          法  官    王綽光
                                          法  官    黃雅君
本件不得上訴。
右正本證明與原本無異。
                                          書記官    梁淑時
中      華      民      國    九十二     年       一    月        二    日
